【裁判字號】    96,簡上,1112
【裁判日期】    970317
【裁判案由】    傷害等
【裁判全文】
臺灣高雄地方法院刑事判決            96年度簡上字第1112號
上  訴  人
即  被  告  甲○○
上  訴  人
即  被  告  乙○○
上列被告因傷害等案件，經檢察官提起公訴（96年度偵字第2250
6號），本院判決如下：
    主  文
原判決撤銷。
甲○○犯公然侮辱罪，處拘役拾伍日，如易科罰金，以新臺幣壹
仟元折算壹日；又犯傷害罪，處拘役拾日，如易科罰金，以新
臺幣壹仟元折算壹日。應執行拘役肆拾日，如易科罰金，以新臺
幣壹仟元折算壹日。
乙○○犯傷害罪，處拘役貳拾日，如易科罰金，以新臺幣壹仟元
折算壹日。
    事  實
一、甲○○、乙○○（起訴書及一審判決書均誤載為「吳鐘欽」
    ）為兄弟，2 人在高雄市○○區○○街15號1 樓共同經營「
    旭正鞋業行」鞋店，戊○○○則居住於該鞋店隔壁之高雄市
    三民區○○街13號，甲○○、乙○○因戊○○○時常將水潑
    到其2 人擺設於門口騎樓前之鞋子等細故，與戊○○○素來
    相處不睦，時有爭執，至民國96年6 月22日中午12時許，戊○○○在其住處門前水溝倒水時，又不慎潑及甲○○、乙○○2 人擺設於該處騎樓前之鞋子，甲○○當場看見，即上前
    與戊○○○理論，並基於公然侮辱之犯意，在戊○○○前揭
    住處前之不特定人得以共見共聞之場所，以「幹你娘雞歪」
    之言語辱罵戊○○○，並出拳徒手毆打戊○○○之右胸部1
    下，致戊○○○受有右上胸壁腫痛之傷害。適乙○○駕駛貨
    車送完貨返回鞋店，見甲○○正與戊○○○爭吵，乃站在旁
    邊觀看，因其聽見戊○○○揚言放火燒甲○○、乙○○所經
    營之鞋店，竟因一時氣憤，而基於傷害之犯意，持塑膠畚斗
    擲向戊○○○，致戊○○○受有左上腹腫痛、左下腹腫痛併
    2 條各10公分長之紅色條狀瘀痕等傷害。
二、案經戊○○○訴由臺灣高雄地方法院檢察署檢察官聲請簡易
    判決處刑。
    理  由
壹、證據能力部分：
一、按被告以外之人於偵查中向檢察官所為之陳述，除顯有不可
    信之情況者外，得為證據，刑事訴訟法第159 條之1 第1 項
    定有明文，本案證人即告訴人蘇愛春於偵查中之陳述，業經
    其於證述前具結，亦無證據顯示檢察官在偵查時有不法取供
    之情形，且據證人做成證據之外部情狀，亦無證據顯示上開
    證述有顯不可信之情況，揆諸首揭說明，證人蘇愛春於偵查
    中之證述應有證據能力。
二、按被告以外之人於審判外之陳述雖不符刑事訴訟法第159 條
    之1 至之4 等4 條之規定，而經當事人於審判程序同意作為
    證據，法院審酌該言詞陳述或書面陳述作成時之情況，認為
    適當者，亦得為證據；當事人、代理人或辯護人於法院調查
    證據時，知有前項不得為證據之情形，而未於言詞辯論終結
    前聲明異議者，視為有前項之同意，刑事訴訟法第159 條定
    有明文。查卷附高雄醫學大學附設中和紀念醫院診斷證明書
    ，為傳聞證據，且無刑事訴訟法第159 條之1 至之4 等4 條
    規定情形，又檢察官、被告均已知悉該陳述屬傳聞證據，且
    於本院言詞辯論終結前均未聲明異議，本院審酌上開證述於
    作成時亦無任何不適當之情況，認以之作為本案之證據，應
    屬適當，是上開警詢中證述應均有證據能力。
貳、實體部分：
一、訊據被告吳清源、乙○○均矢口否認有何傷害、公然侮辱犯
    行，被告吳清源辯稱：其只有與告訴人發生口角，沒有出手
    打告訴人，又其雖然有罵告訴人三字經，但那只是與告訴人
    對罵，因為告訴人也有罵其云云；被告乙○○則辯稱：其因
    為聽到告訴人說要放火燒其公司，一時生氣才會以畚斗丟告
    訴人，但告訴人並未受傷云云。經查：
  (一)被告甲○○被訴傷害、公然侮辱之事實：
    1.被告甲○○所經營之「正旭鞋業行」位於告訴人戊○○○
      住家隔壁，告訴人平時於住家門口水溝倒水時，常不慎潑
      及被告陳列於店門口騎樓之鞋子，而與被告甲○○時有爭
      執，又告訴人於前揭時地在住家門前水溝倒水時，再度潑
      及被告甲○○展示於店門口騎樓之鞋子，被告甲○○因而
      感到不滿，而前與告訴人理論，發生口角爭執，乃為被告
      甲○○所自承，且核與證人即告訴人戊○○○偵查、審理
      中之證述相符，並有財政部稅務入口網站營業登記資料公
      示查詢1 份在卷可佐（見他字卷第5 頁），是此部分之事
      實，自堪認定。
    2.被告於與告訴人口角時，竟於不特定人可見聞之店門口，
      出言以「幹你娘雞歪」辱罵告訴人，不僅被告甲○○辱罵
      告訴人一節，為被告甲○○所自承，且經告訴人於偵查中
      證稱：其與甲○○共用水管，倒水時潑到他們家的鞋子，
      甲○○就罵我「幹你娘雞歪」等語，及本院審理中證稱：
      甲○○因其以水弄濕鞋子，就以三字經罵其等語證述屬實
      （見他字卷第9 頁、本院簡上卷第56頁）；又被告甲○○
      以「幹你娘雞歪」之粗鄙言詞謾罵告訴人，自足認被告甲○○有以此種言詞達到輕蔑告訴人人格之意思，且客觀上
      已達貶損告訴人之人格之結果。被告甲○○雖辯稱：其當
      時是有出口罵告訴人，但其是與告訴人對罵，當時告訴人
      也有出口罵人云云，惟被告甲○○既有出言辱罵告訴人之
      行為，則告訴人亦與其對罵或惡言相向等情事，亦僅涉及
      被告甲○○行為之動機及告訴人自身是否另犯公然侮辱犯
      行等問題而已，並不影響被告甲○○公然侮辱行為之成立
      。從而，被告甲○○有公然侮辱犯行甚明，至其前揭辯詞
      ，則不足採信。
    3.被告甲○○復出拳毆打告訴人胸部之事實，業據告訴人於
      本院審理時證稱：伊當時倒水到水溝裡，因甲○○把鞋子
      排在騎樓外，甲○○見伊倒水稍微弄濕鞋子，就以三字經
      罵伊，伊要走過去向他道歉時，甲○○即以右手拳頭打伊
      胸口一拳等語明確（見本院簡上卷第56頁）。此外，告訴
      人與被告甲○○發生衝突後，即於是日中午12時37分許，
      前往高雄醫學大學中和紀念醫院驗傷診治，經驗傷診斷結
      果，告訴人確受有右上胸壁腫痛之傷害，該傷勢亦核與告
      訴人指述其遭被告毆擊之部位相符，有高雄醫學大學附設
      中和紀念醫院診斷證明書1 份在卷可證（見他字卷第4 頁
      ）。另參以被告甲○○、告訴人均坦承其2 人當時為了告
      訴人潑溼鞋子之事爭執甚為激烈，而當時情形，乃被告甲○○與告訴人面對面爭吵，嗣被告乙○○返回後，則站在
      一旁觀看之事實，經證人丁○○於本院審理時到庭證稱：
      當時告訴人站在設於其住家騎樓之鐵門內，甲○○則站在
      鐵門外，2 人爭吵有約10多分鐘，後乙○○回來，就站在
      旁邊聽等語明確（見本院簡上卷第41頁），另員警林坤旺
      稍後趕至現場處理時，告訴人情緒非常激動，指稱遭到被
      告2 人毆打等情，亦經證人即到現場處理之員警林坤旺到
      庭證述屬實（見本院簡上卷第51頁），由上述證人證述觀
      之，足見告訴人與被告甲○○爭執激烈，達10餘分鐘之久
      ，而當時除被告甲○○外，並無何人與告訴人發生口角衝
      突，參以前述告訴人於本次衝突後馬上到醫院診治，診治
      結果亦合於其指稱遭被告甲○○毆擊之部位等情以觀，告
      訴人所受傷害實難想像係由被告甲○○以外之第三人造成
      。綜上，告訴人所證其遭被告出拳擊傷之事實，應與實情
      相符，自堪採信。
    4.證人丁○○雖到庭證稱：其當時剛好到被告家中泡茶，有
      看到被告與告訴人發生口角爭執，惟其並未看到被告甲○○走向告訴人，也沒有看到被告甲○○出拳毆打告訴人等
      語（見本院卷第41頁）。惟查，按告訴人當時所在位置，
      距被告甲○○、告訴人約3 公尺之事實，業經證人丁○○
      陳明在卷（見本院卷第42頁），又告訴人住處騎樓之兩側
      及前方3 面，均圍有鐵門，其與被告甲○○發生爭吵當時
      ，僅正前方鐵門開啟，而告訴人係站在鐵門內側，被告則
      站在鐵門外側，此一事實，亦分別為告訴人、證人丁○○
      陳明在卷（見本院簡上卷第58、59、41頁），又證人丁○○復自承：當時告訴人站在門內，其所在的角度沒辦法看
      到告訴人，又其當時視線被一棵樹擋住，沒有辦法看到告
      訴人是否走出門外等語（見本院卷第42、43頁）。由前述
      被告甲○○、告訴人與證人丁○○3 人所在位置綜合以觀
      ，證人當時與被告甲○○、告訴人站立地點尚有一小段距
      離，而證人丁○○因視線被告訴人騎樓兩側鐵門及樹木遮
      蔽，根本無法看到告訴人，是應認證人丁○○因視線阻礙
      ，難以清楚觀察每個細節，自不能百分之百確知被告有無
      出手毆打告訴人之動作。再者，證人丁○○當時只是在被
      告甲○○店內泡茶，並非隨時專心注目被告甲○○與告訴
      人2 人，而以被告甲○○於與告訴人爭執過程中，迅速向
      告訴人揮擊一拳，告訴人猝不及防，胸口中拳受傷等情觀
      之，為時應甚為短促，證人甲○○未看到此一行為，亦當
      合乎常理。從而，證人丁○○證稱其沒有看到被告甲○○
      出拳毆打告訴人，僅係陳述其個人看到之狀況而已，未必
      與實情相符，是以前揭證人證述內容，仍難為被告有利之
      認定。
    5.至被告甲○○又辯稱：告訴人當時根本沒有說他有受傷，
      且警察到場處理並詢問告訴人是否有受傷，告訴人甚至還
      向警察說其沒有受傷，不需要送醫院云云。惟查，證人丙○○於本院審理時證稱：其當時趕到現場處理時，告訴人
      的情緒非常激動，說被告2 人毆打她，其當時有詢問告訴
      人是否要叫救護車送其到醫院去，但告訴人說要自己去驗
      傷，其有問告訴人哪裡受傷，告訴人因情緒激動，只說這
      件事派出所如不處理，其要告到警察局或婦女會，又其沒
      有聽到告訴人說她沒有受傷等語屬實（見本院卷第60頁）
      。足見當時告訴人情緒激動，僅拒絕由員警為其呼叫救護
      車，但從未表示其身體沒有受傷，是被告甲○○上揭辯詞
      ，亦不足採。
  (二)被告乙○○被訴傷害之事實：
    1.又被告乙○○於載送貨物回來後，見告訴人與被告甲○○
      爭執激烈，竟即持塑膠畚斗丟向告訴人身體，致告訴人身
      體受有左上腹及左下腹腫痛併2 條紅色瘀痕等傷害之事實
      ，經告訴人戊○○○於本院審理中證述：乙○○回來以後
      ，就以伊所有之畚斗打伊左下腹部，打得很用力，當時伊
      在哭泣沒有聽到乙○○是否有以三字經罵我伊語明確（見
      本院簡上卷第56頁），被告乙○○自身亦坦承當時因生氣
      而拿畚斗丟擲告訴人，此外，尚有高雄醫學大學附設中和
      紀念醫院診斷證明書1 份在卷可佐。另證人丁○○於本院
      審理時證稱：其確有看到被告乙○○拿畚斗丟向告訴人，
      但因其沒有看到告訴人，故不知道有無丟中告訴人等語甚
      明（見本簡上院卷第42頁）。被告乙○○雖辯稱告訴人應
      未因此受傷云云，惟據告訴人於當日中午前往醫院就診及
      驗傷診斷結果，確實受有左上腹腫痛、左下腹腫痛併2 條
      各10公分長之紅色條狀瘀痕等傷害，而依告訴人自述其係
      遭被告乙○○所持畚斗打中腹部，亦核與前揭診斷證明書
      驗傷結果記載之受傷部位相符（見高雄醫學大學附設中和
      紀念醫院診斷證明書，他字卷第4 頁）。從而，被告乙○○持畚斗丟擲告訴人，而造成告訴人腹部受有左下腹腫痛
      、左下腹腫痛併2 條各10公分長之紅色條狀瘀痕等傷害等
      事實已堪認定，是被告乙○○之傷害犯行甚為明確，其所
      辯前揭情詞，應不足採信。
    2.另告訴人雖證稱：被告係拿畚斗揮打伊等語，惟查，據證
      人丁○○證述及被告乙○○之陳述，均稱被告乙○○當時
      係拿畚斗丟向告訴人，而非手持畚斗揮打告訴人；又當時
      情形，證人丁○○復證稱：其看到乙○○回來就站在旁邊
      聽甲○○、戊○○○兩人吵架，後來過不到2 、3 分鐘，
      戊○○○說要放火燒房子，乙○○就去拿畚斗丟向她等語
      （見本院簡上卷第41頁），可見當時告訴人係與被告甲○○面對面吵架，被告乙○○則立於旁邊，而當時告訴人站
      立於其住家騎樓鐵門內，被告甲○○則站在鐵門外面與告
      訴人吵架，由此3 人相對位置觀之，被告乙○○係由側邊
      以丟擲方式攻擊告訴人，應較有可能。況且告訴人因與被
      告甲○○激烈爭執，被告乙○○自側邊突然以畚斗攻擊告
      訴人，告訴人即遭畚斗直接打傷腹部，而未及以雙手格檔
      ，可見當時告訴人毫無防備，理應未注意到被告乙○○出
      手之動作，是則告訴人應僅知道其係遭到乙○○以畚斗擊
      傷，至於乙○○是以揮打方式攻擊告訴人，則僅係其個人
      判斷而已。從而，自應認被告乙○○當時係以畚斗丟擲告
      訴人，使造成告訴人受有前揭傷害，併此敘明。
 (三)綜上所述，本案犯罪事證明確，被告2 人之犯行均已經證明
   ，應予依法論科。
二、論罪科刑部分：
  (一)核被告甲○○所為，係犯刑法第277 條第1 項之傷害罪、同
    法第309 條第1 項之公然侮辱罪。被告乙○○所為，係犯刑
    法第277 條第1 項之傷害罪。被告甲○○所犯上開2 罪，其
    犯意各別，行為互殊，應分論併罰。
  (二)原審認被告2 人罪證明確，且認被告甲○○、乙○○就前揭
    其2 人各自傷害之犯罪事實有犯意聯絡及行為分擔，而據此
    論罪科刑，就被告甲○○犯傷害罪部分，處拘役40日，公然
    侮辱罪部分，處拘役15日，並定應執行拘役50日；就被告乙○○犯傷害罪部分，則處拘役40日，固非無見。惟查：1.依
    卷內事證，本案被告係以「幹你娘雞歪」辱罵告訴人，原審
    認被告係以「幹你娘」辱罵告訴人，認定事實與證據有所出
    入，自屬不當；2.本案事件發生先後次序，乃被告甲○○先
    與告訴人爭吵，約爭執10多分鐘以後，被告乙○○方返回鞋
    店，見到被告甲○○、告訴人正在爭吵，便站在旁邊聽，其
    間都未與被告甲○○或告訴人交談，約2 、3 分鐘後，因聽
    見告訴人說要放火燒被告2 人之房子，才持畚斗丟向告訴人
    等情，業經證人丁○○到庭證述明確（見本院簡上卷第42頁
    ）。按此次告訴人與被告甲○○衝突之導火線係告訴人以水
    潑濕被告2 人陳列之鞋子，事屬偶發，則被告甲○○、乙○○實無可能事先謀議傷害告訴人；又被告甲○○侮辱及傷害
    告訴人行為在先，吳鍾欣送貨返家之事實在後，而被告乙○○回來後均未與被告甲○○交談，則2 人亦不可能當場形成
    犯意聯絡。從而，被告甲○○、被告乙○○之傷害犯行，乃
    各自獨立，尚難認為被告2 人就此一傷害犯行，有何共同犯
    意聯絡可言。原審認為被告2 人就傷害部分，應構成共同正
    犯，就其各自之傷害犯行均需承擔共同行為責任，並以此對
    均被告2 人量處拘役40日，於法即有未恰。本案被告2 人上
    訴意旨稱其2 人均未有何傷害、公然侮辱犯行，雖無理由，
    惟原審判決既有上述瑕疵，即屬無可維持，自應予以撤銷改
    判。
  (三)本院審酌被告2 人均有毀損犯罪前科，有臺灣高等法院被告
    前案紀錄表2 份在卷可憑，且均為智識成熟之成年人，已有
    相當之社會經歷，自有理性溝通之能力，竟不思循合法、理
    性方式解決紛爭，而以暴力傷害告訴人，被告甲○○更以言
    詞侮辱告訴人，渠等之行為均有不當，又被告2 人犯後均否
    認傷害犯行，態度非佳，又迄未與告訴人達成和解等節，並
    念及本案紛爭乃導因於告訴人倒水不慎，潑溼被告2 人陳列
    之鞋子，又被告乙○○係因聽見告訴人揚言要放火燒其房屋
    ，一時氣憤，而犯本案犯行等情，及被告2 人之智識程度、
    生活狀況等一切具體情狀，分別量處如主文所示之刑，並考
    量被告甲○○業商，經營旭正鞋業行，被告乙○○則亦任職
    於旭正鞋業行等情，分別諭知如主文所示之易科罰金之折算
    標準。並就被告乙○○所犯上開2 罪，定其應執行之刑。
據上論斷，應依刑事訴訟法應依刑事訴訟法第455 條之1 第1 項
、第3 項、第369 條第1 項前段、第364 條、第299 條第1 項前
段，刑法第277 條第1 項、第309 條、第41條第1 項前段、第51
條第6 款，刑法施行法第1 條之1 ，判決處如主文。
本案經檢察官己○○到庭執行職務。
中    華    民    國    97    年    3     月    17    日
                  刑事第十七庭  審判長法  官  洪能超
                                      法  官  林建鼎
                                      法  官  陳思帆
以上正本證明與原本無異。
不得上訴。
中    華    民    國    97    年    3     月    17    日
                                      書記官  王高山
附錄本判決論罪科刑法條：
刑法第309條
公然侮辱人者，處拘役或3 百元以下罰金。
以強暴犯前項之罪者，處 1 年以下有期徒刑、拘役或 5 百元以
下罰金。
中華民國刑法第277 條第1 項
傷害人之身體或健康者，處3 年以下有期徒刑、拘役或1 千元以
下罰金。
中華民國刑法施行法第1 條之1 ：
中華民國94年1 月7 日刑法修正施行後，刑法分則編所定罰金之
貨幣單位為新臺幣。
94年1 月7 日刑法修正時，刑法分則編未修正之條文定有罰金者
，自94年1 月7 日刑法修正施行後，就其所定數額提高為30倍。
但72年6 月26日至94年1 月7 日新增或修正之條文，就其所定數
額提高為3 倍。


司法院資訊處製作；財團法人民間司法改革基金會備份。
